【裁判字號】    95,訴,3846
【裁判日期】    950816
【裁判案由】    清償借款
【裁判全文】
臺灣臺北地方法院民事判決              95年度訴字第3846號
原        告  台北國際商業銀行股份有限公司
法 定 代理人  庚○○
訴 訟 代理人  戊○○
              甲○○
被        告  忠陞水電工程有限公司
                        原設基.
兼法定代理人  丙○○    原住基.
被        告  乙○○    原住基.
              丁○○
              癸○○
              辛○○
                          8樓.
              壬○○
              己○○
上列當事人間請求清償借款事件，本院於中華民國95年8月2日言
詞辯論終結，判決如下：
    主  文
被告忠陞水電工程有限公司、丙○○、乙○○、丁○○、癸○○
、辛○○應連帶給付原告新臺幣壹佰肆拾玖萬壹仟陸佰元，及自
民國九十四年十二月三日起至清償日止，按週年利率百分之六點
七五計算之利息，暨自民國九十五年一月四日起至清償日止，其
逾期在六個月以內者，按上開利率百分之十，逾期超過六個月部
分，按上開利率百分之二十計算之違約金。
被告忠陞水電工程有限公司、丙○○、乙○○、丁○○、癸○○
、辛○○、壬○○、己○○應連帶給付原告新臺幣壹佰陸拾玖萬
伍仟零伍拾參元，及自民國九十四年十一月二十五日起至清償日
止，按週年利率百分之七計算之利息，暨自民國九十四年十二月
二十六日起至清償日止，其逾期在六個月以內者，按上開利率百
分之十，逾期超過六個月部分，按上開利率百分之二十計算之違
約金。
訴訟費用由被告忠陞水電工程有限公司、丙○○、乙○○、丁○○、癸○○、辛○○連帶負擔百分之四十七，餘由被告被告忠陞
水電工程有限公司、丙○○、乙○○、丁○○、癸○○、辛○○
、壬○○、己○○連帶負擔。
本判決第一項於原告以新臺幣伍拾萬元為被告供擔保後，得假執
行。
本判決第二項於原告以新臺幣伍拾柒萬元為被告供擔保後，得假
執行。
    事實及理由
一、按當事人得以合意定第一審管轄法院，民事訴訟法第24條第
    1項前段定有明文。查本件兩造已於綜合授信約定書第13條
    及借據約定書第13條約定合意以本院為第一審管轄法院，則
    本院就本件訴訟自有管轄權，先予敘明。
二、按訴狀送達後，原告不得將原訴變更或追加他訴。但擴張或
    減縮應受判決事項之聲明者，不在此限。民事訴訟法第255
    條第1項第3款定有明文。本件原告就其利息暨違約金之請求
    ，業於民國95年6月22日具狀變更為如附表所載，核其行為
    ，係屬應受判決聲明之擴張，依前開規定，應予准許，合先
    敘明。
三、被告忠陞水電工程有限公司、丙○○、乙○○、癸○○、辛○○、壬○○、己○○均經合法通知，未於最後言詞辯論期
    日到場，查無民事訴訟法第386條所列各款情事，爰依原告
    之聲請，由其一造辯論而為判決。
四、原告起訴主張：被告忠陞水電工程有限公司（下稱忠陞公司
    ）於民國92年9月29日邀同被告丙○○、乙○○、丁○○、
    辛○○、癸○○為連帶保證人，與原告簽訂綜合授信約定書
    ，約定於新臺幣（下同）1,500萬元之範圍內，由被告丙○○、何枋華、丁○○、辛○○、癸○○就被告忠陞公司對原
    告所負之債務負連帶清償之責，嗣被告忠陞公司分別於92年
    10月2日及94年5月24日分別各借款2筆，金額分別為100萬元
    、400萬元、40萬元及160萬元，後二筆更追加被告壬○○、
    己○○為連帶保證人，利息部分約定前二筆按年利率6.75％
    計算，後二筆按年息7％計算，借款期限均為自借款日起3年
    ，借款人應自借款日起，依年金法計算，按月分期平均攤還
    本息，借款人如未按期攤還本息時，應自逾期之日起，其逾
    期在6個月以內部分，照前開利率之10％加付違約金，逾期
    超過6個月部分，照前開利率之20％加付違約金。詎被告忠
    陞公司自95年3月3日起日起即未依約繳納本息，且被告忠陞
    公司亦已於94年12月16日因退票遭財團法人金融聯合徵信中
    感公告拒絕往來，依約定書第5條第1款之約定，被告忠陞公
    司已喪失期限利益，其借款應視為全部到期，原告迭經催討
    ，未獲清償，被告丙○○、乙○○、丁○○、癸○○、辛○○、壬○○、己○○為連帶保證人，依法應負連帶清償之責
    ，為此爰依消費借貸及連帶保證之法律關係提起本件訴訟，
    請求被告連帶清償尚欠之本金及應付之利息、違約金等語。
    並聲明：除擔保金額外，求為判決如主文第1項、第2項所示
    。
四、被告方面：
  (一)被告忠陞公司、兼法定代理人丙○○、乙○○、辛○○、癸○○等人未於言詞辯論期日到場，亦未提出任何書狀作何聲
    明或陳述。
  (二)被告丁○○則以：本件原告於保證契約終止前，未依民法第
    745 條之規定先向主債務人求償，應不得逕向伊求償；又綜
    合授信約定書上之簽名、蓋章雖係伊所為，但該約定書上之
    金額欄原為空白，伊不清楚所借額度等語抗辯。並聲明：請
    求駁回原告之訴及假執行之聲請。
  (三)被告壬○○雖未於最後言詞辯論期日到場，惟據其以前到場
    係以：系爭綜合授信約定書上之簽名、蓋章確係伊所為，惟
    伊目前經濟有困難，無法清償等語置辯。並聲明：原告之訴
    及假執行之聲請均駁回。
  (四)被告己○○雖亦未於最後言詞辯論期日到場，惟據其以前到
    場係以：系爭綜合授信約定書上之簽名、蓋章確係伊所為，
    惟伊不知連帶保證須負何種責任等語置辯，並聲明：原告之
    訴及假執行之聲請均駁回。
五、按原告主張之上開事實，業據其提出綜合授信約定書、借款
    撥貸書、借據暨約定書、放款繳息狀況查詢單、財團法人金
    融聯合徵信中心查詢單、放款轉帳支出傳票、劃收申請書等
    影本為證，核與所述相符，被告忠陞公司、丙○○、乙○○
    、辛○○、癸○○未到庭爭執，亦未提出任何書狀以供本院
    參酌，至於被告丁○○、壬○○、己○○固以前詞置辯，惟
    查：
  (一)被告被告丁○○、壬○○、己○○雖曾於95年5月10日言詞
    辯論期日時請求原告同意終止本件保證責任，然本件被告丙○○、乙○○、丁○○、癸○○、辛○○等連帶保證人與原
    告係約定就原告與被告忠陞公司間所生一定債之關係範圍內
    之不特定債務，預定最高限額，由保證人保證之契約，學說
    上稱為最高限額保證。此種保證契約如定有期間者，在該期
    間內所生約定範圍內之債務，不逾最高限額者，均為保證契
    約效力所及；如未定期間者，於保證契約未經保證人依民法
    第75 4條規定終止或有其他消滅原因以前，所生約定範圍內
    之債務，亦同。故在該保證契約有效期間內，已發生約定範
    圍內之債務，於不逾最高限額者，均為保證契約有效規範，
    原告債權人均得請求保證人即被告丁○○等人履行保證責任
    （最高法院77年台上字第943號判例參照）。揆諸前揭被告
    等人至第一次言詞辯論期日時始請求終止前開保證契約，伊
    自仍應就終止系爭保證契約前所發生之債務負連帶清償之責
    ，是本件被告丁○○之前揭抗辯，即屬無據；而被告壬○○
    、己○○與原告所簽訂者則係為一般連帶保證契約，僅就特
    定原告與主債務人即被告忠陞公司間之特定債務負連帶清償
    之責，並無終止之問題，是被告壬○○、己○○之前揭抗辯
    亦不足採。
  (二)被告丁○○雖抗辯原告應先向主債務人即被告忠陞公司求償
    云云。然保證人於債權人未就主債務人之財產強制執行而無
    效果前，對於債權人得拒絕清償，民法於第745條固有明定
    ，惟如保證人事先拋棄前條之權利者，即不得主張上開先訴
    抗辯權，同法第746條第1款復有明文。準此，如保證人與債
    權人間有拋棄先訴抗辯權約定時，保證人於主債務人未依約
    履行債務，保證人無由拒絕清償；另保證債務之所謂連帶，
    係指保證人與主債務人負同一債務，對於債權人各負全部給
    付之責任而言，此就民法第272條第1項規定連帶債務之文義
    參照觀之甚明。故連帶保證與普通保證不同，縱使無民法第
    746條所揭之情形，亦不得主張同法第745條關於先訴抗辯之
    權利（最高法院45年台上字第1426號判例參照）。本件被告
    丁○○等係被告忠陞公司之連帶保證人，依前開判例意旨所
    示，本即應與主債務人即被告忠陞公司就全部債務對原告負
    全部清償之責，而不得對原告主張先訴抗辯權，況被告丁○○於擔任被告忠陞公司向原告借款連帶保證人之同時，既已
    立約同意：「貴行（即原告）在未向主債務人催告或為審判
    上請求或對債務人產強制執行前，得逕先向保證人請求清償
    」，此有卷附綜合授信約定書第12條第2款之約款可稽，則
    原告依消費借貸及連帶保證之法律關係提起本訴，請求被告
    丁○○連帶清償債務，即無不當。是被告丁○○此部分抗辯
    ，於法未合，亦不足採。
  (三)另被告丁○○雖復抗辯其所簽名蓋章之綜合授信約定書上之
    金額欄係空白云云。按當事人主張有利於己之事實者，就其
    事實有舉證之責任，民事訴訟法第277條前段定有明文。本
    件被告丁○○雖以前詞置辯，惟為原告所否認，且未提出何
    等證據以實其說，是其前述抗辯已難認為真實，況被告丁○○復自承知道欠款當時之額度是1,500萬元，此有本院95年
    5月10日言詞辯論期日筆錄參照，是被告丁○○於本院所辯
    情節，即難採取，附此說明。
  (四)又被告己○○雖抗辯其不知連帶保證應負之責任云云，然系
    爭借據約定書第12條有「立約人保證之債務，如主債務人未
    依約履行，立約人當即負責，立即如數付清，並同意左列事
    項‧‧‧」之約定，而該等約定旁並有被告己○○之簽名及
    蓋章，乃被告己○○併於本院95年5月10日言詞辯論期日時
    亦自承系爭借據約定書上之簽名、蓋章為其親為無訛，是其
    於簽約時顯可得知擔任連帶保證人其應負之責任無疑，足見
    被告己○○前揭陳述即難相信真正。
  (五)至於被告壬○○雖辯稱目前無力清償，然其所辯縱屬真正，
    亦無礙原告請求之成立。
  (六)故綜上情節，可知前揭被告之抗辯，既均無可採，是以原告
    之主張，即堪信為真實。
六、按借用人應於約定期限內，返還與所借用物種類、品質、數
    量相同之物；而稱保證者，謂當事人約定，一方於他方之債
    務人不履行債務時，由其代負履行責任之契約；又保證債務
    ，除契約另有訂定外，包含主債務之利息、違約金、損害賠
    償及其他從屬於主債務之負擔；另連帶債務之債權人，得對
    債務人中之一人或數人或其全體同時或先後請求全部或一部
    之給付，民法第478條、第739條、第740條、第273條第1項
    分別定有明文。本件原告主張被告忠陞公司向伊借款，屆期
    未能清償，被告丙○○、乙○○、丁○○、癸○○、辛○○
    、壬○○、己○○為其連帶保證人已如前述。從而，原告依
    據消費借貸及連帶保證之法律關係請求被告連帶給付各如主
    文第1項、第2項所示之借款、利息暨違約金，為有理由，應
    予准許。
七、本件原告陳明願供擔保，請求宣告假執行，核無不合，茲酌
    定擔保金額，予以准許。
八、訴訟費用負擔之依據：民事訴訟法第78條、第85條第1項、
    第2項。
中    華    民    國    95    年    8     月    16    日
                        民事第二庭    法  官  蕭胤瑮
以上正本係照原本作成
如對本判決上訴，須於判決送達後20日內向本院提出上訴狀
中    華    民    國    95    年    8     月    16    日
                                      書記官  黃慧怡


司法院資訊處製作；財團法人民間司法改革基金會備份。
